【裁判字號】    97,訴,4627
【裁判日期】    971128
【裁判案由】    毒品危害防制條例
【裁判全文】
臺灣板橋地方法院刑事判決              97年度訴字第4627號
公  訴  人  臺灣板橋地方法院檢察署檢察官
被      告  甲○○
上列被告因毒品危害防制條例案件，經檢察官提起公訴（97年度
毒偵字第7896號），本院依簡式審判程序判決如下：
    主  文
甲○○施用第一級毒品，累犯，處有期徒刑拾月。扣案海洛因貳
包驗餘淨重共計零點伍肆陸柒公克均沒收銷燬之；上開海洛因之
外包裝袋貳只均沒收。
    事  實
一、甲○○前因施用毒品案件，經本院以87年度毒聲字第17號裁
    定送觀察、勒戒後，認無繼續施用毒品之傾向，於民國87年
    6 月17日執行完畢釋放出所，並由臺灣板橋地方法院檢察署
    檢察官以87年度偵字第10809 號為不起訴處分確定。惟其於
    上開觀察、勒戒執行完畢後五年內，又因於87年7 月至88年
    8 月間連續施用第一級毒品案件，經本院以87年度毒聲字第
    1281號裁定送觀察、勒戒後，認有繼續施用毒品之傾向，再
    經本院以87年度毒聲字第1742號裁定令入戒治處所施以強制
    戒治，並由本院以89年度訴字第819 號刑事判決判處有期徒
    刑一年六月確定。
二、甲○○復因施用第一級毒品案件，先後經本院以95年度訴字
    第957 號、95年度訴字第2719號刑事判決分別判處有期徒刑
    一年十月、二年確定，嗣並經本院以96年度聲減字第3358號
    裁定各減其刑期二分之一確定。上開二案接續執行後，於97
    年5 月29日縮短刑期假釋出監，後於97年6 月29日縮刑假釋
    期滿，假釋未經撤銷視為執行完畢。
三、詎甲○○仍不知悔改，復基於施用第一級毒品海洛因（下稱
    海洛因）之犯意，於97年9 月13日某時，在其位於臺北縣板
    橋市○○街124 之2 號之住處內，以將海洛因粉末摻水稀釋
    後，再以針筒注入身體之方式，非法施用海洛因一次。嗣於
    97年9 月17日下午2 時許，在臺北縣三重市○○路○段360
    號前為警查獲，並扣得其所有之海洛因二包（驗餘淨重共計
    0.5467公克）等物。
四、案經臺北市政府警察局中正第一分局報請臺灣板橋地方法院
    檢察署檢察官偵查起訴。
    理  由
一、本件被告甲○○所犯係死刑、無期徒刑、最輕本刑為三年以
    上有期徒刑以外之罪，其於準備程序中就被訴事實為有罪之
    陳述，經法官告知簡式審判程序之旨，並聽取公訴人及被告
    之意見後，本院業已於97年11月19日依刑事訴訟法第273 條
    之1 第1 項之規定，合議裁定由受命法官獨任進行簡式審判
    程序，合先敘明。
二、前揭事實業據被告於本院審理中供承不諱，而其於上開時、
    地為警查獲後所採尿液，經送臺灣尖端先進生技醫藥股份有
    限公司，以EIA 酵素免疫分析法初步檢驗，再以GC/MS 氣相
    層析質譜儀法確認檢驗結果，確均呈鴉片類（嗎啡）陽性反
    應乙節，亦有該公司97年9 月26日濫用藥物檢驗報告、尿液
    檢體委驗單各一紙附卷可稽，並有毒品海洛因二包扣案可資
    佐證。上開海洛因經送交通部民用航空局航空醫務中心鑑定
    結果確均含有海洛因成分等情，復有該醫務中心97年9 月26
    日字號航藥鑑字第0975046 號毒品鑑定書一紙在卷可按，被
    告之自白既有上開證據足資補強，應堪信為真實。據此，本
    案事證明確，被告犯行堪以認定。
三、按施用第一、二級毒品為犯罪行為，毒品危害防制條例第10
    條定有處罰明文。故施用第一、二級毒品者，依前揭規定本
    應科以刑罰。惟基於刑事政策，對合於一定條件之施用者，
    則依同條例第20條、第23條之規定，施以觀察、勒戒及強制
    戒治之保安處分。又毒品危害防制條例於92年7 月9 日修正
    公布，自93年1 月9 日施行，其中第20條、第23條將施用毒
    品之刑事處遇程序，區分為「初犯」及「五年內再犯」、「
    五年後再犯」。依其立法理由之說明：「初犯」，經觀察、
    勒戒或強制戒治後，應為不起訴處分或不付審理之裁定；經
    觀察、勒戒或強制戒治執行完畢釋放後，「五年內再犯」者
    ，因其再犯率甚高，原實施之觀察、勒戒及強制戒治既已無
    法收其實效，爰依法追訴或裁定交付審理。至於經觀察、勒
    戒或強制戒治執行完畢釋放後，「五年後再犯」者，前所實
    施之觀察、勒戒或強制戒治已足以遮斷其施用毒品之毒癮，
    為期自新及協助其斷除毒癮，仍適用「初犯」規定，先經觀
    察、勒戒或強制戒治之程序。從而依修正後之規定，僅限於
    「初犯」及「五年後再犯」二種情形，始應先經觀察、勒戒
    或強制戒治程序。倘被告於五年內已再犯，經依法追訴處罰
    ，縱其第三次（或第三次以上）再度施用毒品之時間，在初
    犯經觀察、勒戒或強制戒治執行完畢釋放五年以後，已不合
    於「五年後再犯」之規定，且因已於「五年內再犯」，顯見
    其再犯率甚高，原實施觀察、勒戒或強制戒治，已無法收其
    實效，即應依該條例第10條處罰，最高法院97年度第五次刑
    事庭會議決議意旨（討論事項二）可資參照。
四、查被告前因施用毒品案件，經本院以87年度毒聲字第17號裁
    定送觀察、勒戒後，認無繼續施用毒品之傾向，於87年6 月
    17日執行完畢釋放出所，並由臺灣板橋地方法院檢察署檢察
    官以87年度偵字第10809 號為不起訴處分確定。惟其於上開
    觀察、勒戒執行完畢後五年內，又因於87年7 月至88年8 月
    間連續施用第一級毒品案件，經本院以87年度毒聲字第1281
    號裁定送觀察、勒戒後，認有繼續施用毒品之傾向，再經本
    院以87年度毒聲字第1742號裁定令入戒治處所施以強制戒治
    ，並由本院以89年度訴字第819 號刑事判決判處有期徒刑一
    年六月確定等情，有上開判決書及臺灣高等法院被告前案紀
    錄表各一份在卷可按。被告既曾於施用毒品案件（初犯）而
    經觀察、勒戒執行完畢釋放後之五年內，再犯毒品危害防制
    條例第10條第1 項所定之施用第一級毒品罪，並經本院判刑
    確定，揆諸前揭說明，顯見被告之再犯率甚高，原所實施之
    觀察、勒戒及強制戒治已無法收其實效，即應依上開條例第
    23條第2 項之規定逕予論罪科刑。
五、論罪科刑部分：
(一)按海洛因為毒品危害防制條例第2 條第2 項第1 款所定之第
    一級毒品，故核被告所為，係犯上開條例第10條第1 項之施
    用第一級毒品罪。被告為施用第一級毒品海洛因而持有之行
    為，為其施用之高度行為所吸收而不另論罪。
(二)被告前因施用第一級毒品案件，先後經本院以95年度訴字第
    957 號、95年度訴字第2719號刑事判決分別判處有期徒刑一
    年十月、二年確定，嗣並經本院以96年度聲減字第3358號裁
    定各減其刑期二分之一確定。上開二案接續執行後，於97年
    5 月29日縮短刑期假釋出監，後於97年6 月29日縮刑假釋期
    滿，假釋未經撤銷視為執行完畢乙節，有上開被告前案紀錄
    表一份在卷可按，其受有期徒刑執行完畢後五年內，故意再
    犯本件有期徒刑以上之罪，為累犯，應依刑法第47條第1 項
    之規定加重其刑。
(三)本院爰審酌被告前已有因施用毒品而經觀察、勒戒、強制戒
    治及多次論罪科刑之紀錄，業如上述，猶再犯本件施用毒品
    犯行，可徵其不知悔改，遠離毒品之意志薄弱，惟其施用毒
    品係自戕行為，對他人法益尚無具體危害，暨犯罪後坦承犯
    行之態度等一切情狀，量處如主文所示之刑，以資懲儆。
(四)扣案之海洛因二包驗餘淨重共計0.5467公克係第一級毒品，
    不問屬於犯人與否，均應依毒品危害防制條例第18條第1 項
    前段規定宣告沒收銷燬之。又扣案盛裝上開海洛因之外包裝
    袋二只，有防止毒品裸露、潮濕及便於攜帶之功能，係被告
    所有供為本案犯行所用之物，業據其供承在卷，爰併依刑法
    第38條第1 項第2 款之規定宣告沒收之。
據上論斷，應依刑事訴訟法第273 條之1 第1 項、第299 條第1
項前段，毒品危害防制條例第10條第1 項、第18條第1 項前段，
刑法第11條前段、第47條第1 項、第38條第1 項第2 款，判決如
主文。
本案經檢察官吳宗光到庭執行職務。
中    華    民    國    97    年    11    月    28    日
                  刑事第十四庭  法  官 張紹省
以上正本證明與原本無異。
如不服本判決應於送達後十日內向本院提出上訴狀。
                                書記官 周雅玲
中    華    民    國    97    年    11    月    28    日
附錄本案論罪科刑法條全文：
毒品危害防制條例第10條第1項
施用第一級毒品者，處六月以上五年以下有期徒刑。


司法院資訊處製作；財團法人民間司法改革基金會備份。
